【裁判字號】    89,訴,2285
【裁判日期】    901231
【裁判案由】    限制出境
【裁判全文】
臺北高等行政法院判決                            八十九年度訴字第二二八五號
                              .
    原      告  甲○○
    被      告  財政部
    代  表  人  乙○○部長）.
    訴訟代理人  丙○○
                丁○○
                郭靜月
右當事人間因限制出境事件，原告不服行政院中華民國八十九年十月五日台八十九訴
字第二九一五九號再訴願決定，提起行政訴訟，本院判決如左：
    主  文
原告之訴駁回。
訴訟費用由原告負擔。
    事  實
一、事實概要：原告因欠繳違反土地稅法違章罰鍰計新台幣（下同）一、三三六、○
    ○○元，經屏東縣稅捐稽徵處依限制欠稅人或欠稅營利事業負責人出境實施辦法
    第二條第一項規定，函報被告以八十九年二月八日台財稅字第○八九○○○七九
    一二號函請內政部警政署入出境管理局限制原告出境，境管局並據以八十九年二
    月十四日（八九）境愛岑字第一七五六三號書函不許原告出境。原告不服，循序
    提起訴願、再訴願，均遭決定駁回，遂提起行政訴訟。
二、兩造聲明：
  (一)原告聲明：原處分、訴願及再訴願決定均撤銷。（依起訴狀所載）
  (二)被告聲明：駁回原告之訴。
三、兩造之爭點：被告所為限制原告出境之處分是否合法？
  (一)原告主張之理由：
    原告未於言詞辯論期日到場，依其所提訴狀略述如左：
    1.按土地稅法第五十五條之二，業經立法院三讀通過及總統公布予以刪除，原告
      依該條所受之處罰根據已不存在，故不論原告有無被告處分之事實行為存在，
      依法均不得再處罰原告，自應將原處分撤銷。訴願決定機關以本件裁罰業已確
      定為由，認無稅捐稽徵法第四十八條之三所定從新從輕原則之適用云云，顯屬
      誤解法律。蓋稅捐稽徵法第四十八條之三規定，係指行為前、後之法律均有處
      罰之規定，僅其處罰輕重不同時之處理原則而已（相當於刑法第二條第一項之
      規定），對於行為後已無處罰規定之情形（即刑法第二條第三項之情形），並
      不適用該法條之規定。而參諸刑法第二條第三項之規範意旨，應認行為後已廢
      止處罰之情形發生時，該廢止前之受處罰行為，不論確定與否，應均不再予以
      處罰，始能避免法律變更對人民適用法律時，產生相互歧異之矛盾結果。
    2.原告確已在受處罰款前，依法回復系爭農地之使用，故被告再以此處罰原告，
      於法即有未合，況依現行修正後之法律，即令有農地違法使用之事實，亦僅限
      於該農地移轉時，始一併課處土地增值稅，並無處罰之明文。
  (二)被告主張之理由：
    1.原告八十七年間因涉嫌違反土地稅法，經屏東縣稅捐稽徵處審理違章成立，核
      定裁處罰鍰計一、三三六、○○○元，其罰鍰繳款書（上載繳納期間至八十八
      年八月二十四日止）業經原告之母蘇張仁於八十八年七月二十日收受，原告未
      依法申請復查，是該行政處分於八十八年九月二十四日已告確定，由於原告欠
      繳稅款已達限制欠稅人或欠稅營利事業負責人出境實施辦法第二條第一項規定
      之限制出境金額標準，屏東縣稅捐稽徵處乃依稅捐稽徵法第二十四條第三項規
      定，以八十九年一月二十七日八九屏稅法字第七五四二號函，報請被告轉境管
      局限制原告出境，並無不合。
    2.查土地稅法修正條文雖於八十九年一月二十六日經總統公布，然系爭罰鍰於八
      十八年九月二十四日即告確定。按被告八十五年八月二日台財稅第八五一九一
      二四八七號函釋規定：「八十五年七月三十日修正公布之稅捐稽徵法第四十八
      條之三，對於公布生效時尚未裁罰確定之案件均有其適用。‧‧‧準此，稅捐
      稽徵法第四十八條之三修正公布生效時仍在復查、訴願、再訴願及行政訴訟中
      ，尚未裁罰確定之案件均有該條之適用。」原告核無稅捐稽徵法第四十八條之
      三從新從輕規定之適用，且稅法與刑法各自訂有罰則，自不得相互比附援引。
      原告所訴，顯係誤解法令，核無足採。
    理  由
一、原告經合法通知未於言詞辯論期日到場，核無行政訴訟法第二百十八條準用民事
    訴訟法第三百八十六條所列各款情形，依被告之聲請，由其一造辯論而為判決，
    合先敘明。
二、按「納稅義務人欠繳應納稅捐達一定金額者，得由司法機關或財政部，函請內政
    部入出境管理局，限制其出境；其為營利事業者，得限制其負責人出境」「第一
    項所稱確定，係指左列各種情形：一、經稅捐稽徵機關核定之案件，納稅義務人
    未依法申請復查者。」「在中華民國境內居住之個人或在中華民國境內之營利事
    業，其已確定之應納稅捐或關稅逾法定繳納期限尚未繳納，其欠繳稅款及已確定
    之罰鍰單計或合計，個人在新臺幣五十萬元以上，營利事業在新臺幣一百萬元以
    上者，由稅捐稽徵機關或海關報請財政部函請內政部入出境管理局限制該欠稅人
    或欠稅營利事業負責人出境。」為稅捐稽徵法第二十四條第三項前項、第三十四
    條第三項第一款及限制欠稅人或欠稅營利事業負責人出境實施辦法（下稱限制出
    境實施辦法）第二條第一項所明定。
三、查原告因違反土地稅法經屏東縣稅捐稽徵處科處罰鍰計一、三三六、ＯＯＯ元，
    前開罰鍰繳款書（繳納期間為八十八年七月二十六日至八十八年八月二十四日止
    ）業經原告之母蘇張仁於八十八年七月二十日收受，有違章案件罰鍰繳款書、違
    章案件文書郵務送達證書等件影本在屏東縣稅捐稽徵處卷內可稽，原告未依法申
    請復查，該行政處分依法於八十八年九月二十四日即告確定，此為原告所不爭執
    。原告滯欠已確定罰鍰金額既已達限制出境實施辦法第二條第一項限制個人出境
    之金額標準，則屏東縣稅捐稽徵處函報被告核轉境管局限制原告出境，並無不合
    。
四、原告雖主張系爭欠繳款項係因農地違規使用衍生之罰鍰，原處罰鍰依據之土地稅
    法第五十五條之二業經立法院修正刪除，故不論原告有無屏東縣稅捐稽徵處認定
    之違法事實存在，依法均不得予以處罰；又原告已在遭處罰鍰前，回復系爭農地
    之使用，被告再以此處罰原告，於法未合，況依現行修正後之法律，即令有農地
    違法使用之事實，亦僅限於該農地移轉時，始一併課處土地增值稅，並無處罰之
    明文云云。惟查系爭罰鍰於八十八年九月二十四日確定，而土地稅法第五十五條
    之二係於其後八十九年一月二十六日經總統公布刪除，其於已確定之行政裁罰並
    無影響，自無稅捐稽徵法第四十八條之三從新從輕規定之適用，且稅法與刑法各
    自訂有罰則，自不得比附援引。至於原告所稱已回復系爭農地使用，不應處罰乙
    節，核與本件應否限制出境無關，不在本件審酌範圍內，原告主張並無可採。從
    而原處分及一再訴願決定均無違誤，原告仍執前詞，聲請撤銷，為無理由，應予
    駁回。
五、據上論結，本件原告之訴為無理由，依行政訴訟法第二百十八條、民事訴訟法第
    三百八十五第一項前段、行政訴訟法條第九十八條第三項前段，判決如主文。
中    華    民    國      九十      年    十二      月     三十一       日
                 臺 北 高 等 行 政 法 院   第 一 庭
                                審 判 長 法  官  鄭 忠 仁
                                         法  官  林 育 如
                                         法  官  楊 莉 莉
右為正本係照原本作成。
如不服本判決，應於送達後二十日內，向本院提出上訴狀並表明上訴理由，如於本判
決宣示後送達前提起上訴者，應於判決送達後二十日內補提上訴理由書（須按他造人
數附繕本）。
中    華    民    國      九十      年    十二      月     三十一       日
                                         書記官  黃 舜 民


司法院資訊處製作；財團法人民間司法改革基金會備份。
